最高法院刑事判決　　　　　　　　　 111年度台上字第2846號
　　　　　　　　　　　　　　　　　 111年度台上字第2847號
上　訴　人　張雅玲


上列上訴人因加重詐欺案件，不服臺灣高等法院臺中分院中華民
國111年2月23日第二審判決（110 年度金上訴字第2160、2164號
，起訴及追加起訴案號：臺灣臺中地方檢察署110年度偵字第114
59、7379號），提起上訴，本院判決如下：
    主  文
上訴駁回。
    理  由
一、按刑事訴訟法第377 條規定，上訴於第三審法院，非以判決
    違背法令為理由，不得為之。是提起第三審上訴，應以原判
    決違背法令為理由，係屬法定要件。如果上訴理由書狀並未
    依據卷內訴訟資料，具體指摘原判決不適用何種法則或如何
    適用不當，或所指摘原判決違法情事，顯與法律規定得為第
    三審上訴理由之違法情形，不相適合時，均應認其上訴為違
    背法律上之程式，予以駁回。
二、本件原審經審理結果，認定上訴人張雅玲有如原判決犯罪事
    實欄一所載之犯行明確，因而撤銷第一審變更檢察官所引起
    訴法條，依想像競合犯從一重論處一般洗錢共2 罪刑之判決
    ，改判仍分別依想像競合犯從一重論處上訴人犯3 人以上共
    同詐欺取財共2 罪刑，已詳敘其調查、取捨證據之結果及憑
    以認定犯罪事實之心證理由。
三、原判決認定上訴人上開犯行，係綜合上訴人坦認透過通訊軟
    體LINE暱稱為「張莉莉」、「陳長安」之人（下稱「張莉莉
    」、「陳長安」）聯絡或指示，提供本案金融帳戶與網路銀
    行帳號、密碼，供詐欺集團成員詐欺被害人匯交款項及提領
    、轉匯之用，並依指示提領贓款轉交「陳長安」指定之成年
    男子，或從中分取部分款項為報酬牟利等部分供述、證人陳
    冠穎、呂卓軒（以上2 人為被害人）、林忠強（上訴人之男
    友）等人之證述及案內相關證據資料，而為論斷。並依調查
    所得之直接、間接證據為合理推論，相互勾稽，說明上訴人
    如何預見前述金融帳戶可能供詐欺集團詐欺被害人匯交贓款
    ，俾提領轉遞或轉匯他處、造成金流斷點，而掩飾或隱匿特
    定犯罪所得之去向或所在之用，仍不違其本意，與「張莉莉
    」、「陳長安」等其他不詳成員，共同基於加重詐欺取財與
    一般洗錢不確定故意之犯意聯絡，由上訴人提供該帳戶予本
    件詐欺集團成員為前述加重詐欺取財及一般洗錢犯行之用，
    並依指示提領轉遞或分取部分款項，何以足認就相關犯行存
    有相互利用及補充關係，且具支配關連，應論以加重詐欺取
    財與一般洗錢共同正犯罪責之論據。況共同實行犯罪行為之
    人，在合同意思範圍內，各自分擔犯罪行為之一部，相互利
    用他人之行為，以達其犯罪之目的者，即應對於全部所發生
    之結果，共同負責；是共同正犯之成立，本不以全體均始終
    參與實行犯罪構成要件之行為，或各成員間互相熟識為必要
    。原判決依法踐行調查證據程序後，依其取捨判斷證據證明
    力之職權行使，針對上訴人既坦認透過「張莉莉」、「陳長
    安」聯絡或指示，提供帳戶予前述詐欺集團成員用以騙取匯
    款，並按指示提領詐欺所得贓款，交予「陳長安」指示之其
    他成員，甚或從中分取報酬，必知該詐欺集團透過縝密分工
    ，而蒐集帳戶、對被害人行使詐術、由車手提款轉遞或層層
    轉匯，而從中分取報酬等共同犯罪模式。且「張莉莉」、「
    陳長安」與上訴人並未謀面，尚無於事前故意虛設不同暱稱
    與上訴人聯繫之必要，何以足認上訴人參與前述行為分擔時
    ，連同其本人在內，已有3 人以上共同詐欺取財不確定故意
    之犯意聯絡，詳予論述，記明理由及所憑。另就上訴人否認
    犯行之供詞及所辯各語認非可採，予以論述及指駁。所為論
    列說明，與卷證資料悉無不合，無悖乎經驗與論理法則。並
    非僅憑臆測而為論處，亦無採證違反證據法則、調查未盡或
    理由不備之違法。縱原判決關於上訴人按指示面交轉遞贓款
    予不詳男子之身分認定，相關論述或行文難認周延，於結果
    仍無影響。且原判決係以第一審認上訴人犯普通詐欺取財 2
    罪部分之適用法則不當，而予撤銷改判論處上訴人犯加重詐
    欺取財共2 罪刑，自無違反不利益變更禁止原則可言。上訴
    意旨置原判決之明白論敘於不顧，仍就原審已指駁說明之同
    一事項，持不同見解再事爭辯，泛言上訴人僅曾與「陳長安
    」通話，案內證據無足證明「張莉莉」、「陳長安」與出面
    向其收款之男子並非同一人，指摘原判決認定本案詐欺集團
    成員為3 人以上，違反證據法則、罪疑唯輕及不利益變更禁
    止原則等詞，並非適法之第三審上訴理由。
四、想像競合犯係一行為觸犯數罪名，行為人犯罪行為侵害數法
    益皆成立犯罪，僅因法律規定從一重處斷科刑，而成為科刑
    一罪而已，自應對行為人所犯各罪均予適度評價。因此法院
    決定想像競合犯之處斷刑時，雖從較重罪名之法定刑為裁量
    之準據，惟具體形成宣告刑時，亦應將輕罪之刑罰合併評價
    ，方為適當。是除輕罪最輕本刑較重於重罪最輕本刑，而應
    適用刑法第55條但書關於重罪科刑封鎖作用之規定外，倘法
    院依同法第57條規定裁量刑罰時，一併具體審酌輕罪部分之
    量刑事由，應認其評價已經完足，尚無評價不足之偏失。又
    量刑係法院就繫屬個案犯罪之整體評價，為事實審法院得依
    職權自由裁量之事項，故量刑判斷當否之準據，應就判決之
    整體觀察為綜合考量，不可摭拾其中片段，遽予評斷，苟已
    以行為人之責任為基礎，並斟酌刑法第57條各款所列情狀，
    在法定刑度內，酌量科刑，無偏執一端，致明顯失出失入情
    形，即不得任意指摘為違法。原判決就上訴人所犯各罪業具
    體審酌刑法第57條科刑等相關一切情狀，並於量刑時審酌上
    訴人犯後自白一般洗錢犯行等情，顯已兼顧所犯各罪有利與
    不利之科刑資料，包含加重詐欺取財與一般洗錢犯行依想像
    競合犯從一重論處之輕罪部分減刑事由（符合洗錢防制法第
    16條第2 項偵查或審判中自白減刑事由），所量處之刑，客
    觀上未逾越法定刑度，且與罪刑相當原則無悖，難認有逾越
    法律規定範圍、濫用裁量權限，或上訴意旨所謂就想像競合
    犯之輕罪量刑事由評價不足之違法情形。上訴意旨執以指摘
    原判決關於加重詐欺取財犯行未審酌想像競合犯中輕罪減輕
    事由，有適用法則不當之違法云云，難認於結果有影響，並
    非上訴第三審之合法理由。
五、綜合前旨及其他上訴意旨仍置原判決所為明白論斷於不顧，
    對於事實審法院之職權行使，徒以自己之說詞，任意指為違
    法，要與法律規定得為第三審上訴理由之違法情形，不相適
    合。本件上訴違背法律上程式，應予駁回。
據上論結，應依刑事訴訟法第395條前段，判決如主文。
中    華    民    國   111    年    6     月    22    日
                  刑事第八庭審判長法  官  何  菁  莪  
                                  法  官  何  信  慶  
                                  法  官  劉  興  浪  
                                  法  官  高  玉  舜  
                                  法  官  朱  瑞  娟  
本件正本證明與原本無異
                                  書記官
中    華    民    國   111    年    6     月    28    日